【裁判字號】    97,訴,222
【裁判日期】    970613
【裁判案由】    違反水土保持法
【裁判全文】
臺灣士林地方法院刑事判決               97年度訴字第222號
公  訴  人  臺灣士林地方法院檢察署檢察官
被      告  乙○○
選任辯護人  李金澤律師
被      告  丁○○
被      告  丙○○
被      告  甲○○
上列被告因違反水土保持法案件，經檢察官提起公訴（96年度偵
字第5208號、6174號），被告於本院準備程序中就被訴之事實為
有罪之陳述，經本院合議庭裁定改由受命法官獨任依簡式審判程
序審理並判決如下：
    主  文
乙○○共同犯水土保持法第三十二條第四項之非法開發，致水土
流失未遂罪，處有期徒刑肆月，如易科罰金以新臺幣壹仟元折算
壹日，減為處有期徒刑貳月，如易科罰金以新臺幣壹仟元折算壹
日。又共同犯水土保持法第三十二條第四項之非法開發，致水土
流失未遂罪，處有期徒刑伍月，如易科罰金以新臺幣壹仟元折算
壹日，應執行有期徒刑陸月，如易科罰金以新臺幣壹仟元折算壹
日。
丁○○共同犯水土保持法第三十二條第四項之非法開發，致水土
流失未遂罪，處有期徒刑月，如易科罰金以新臺幣壹仟元折算
壹日，減為處有期徒刑壹月又拾伍日，如易科罰金以新臺幣壹仟
元折算壹日。
丙○○共同犯水土保持法第三十二條第四項之非法開發，致水土
流失未遂罪，處有期徒刑月，如易科罰金以新臺幣壹仟元折算
壹日，減為處有期徒刑壹月又拾伍日，如易科罰金以新臺幣壹仟
元折算壹日。
甲○○共同犯水土保持法第三十二條第四項之非法開發，致水土
流失未遂罪，處有期徒刑月，如易科罰金以新臺幣壹仟元折算
壹日，減為處有期徒刑壹月又拾伍日，如易科罰金以新臺幣壹仟
元折算壹日。
    事  實
一、乙○○明知臺北縣八里鄉○○里○段荖阡坑小段630-9、630
    -30、630-26、630-27、630-29地號土地分別係李宗城、廖
    政光、廖基宏、林江美霞、魏秀玉等人所有，業經行政院核
    定及臺灣省政府公告劃定為山坡地保育利用條例及水土保持
    法所稱之「山坡地」範圍，未得土地所有權人及土地管理機
    關之同意，不得擅自開發、使用，竟與陳憲任（另由檢察官
    偵辦）、戊○○、丁○○、丙○○及甲○○基於擅自開發使
    用他人山坡地之犯意聯絡，未經上揭地號土地所有權人同意
    ，（一）於民國96年4 月19日，由陳憲任分別以日薪新臺幣
   （ 下同）1200元、2000元、5000元之代價，僱用丙○○、丁○○、甲○○前往臺北縣八里鄉○○里○段荖阡坑小段630-
    29地號土地，由丙○○、丁○○駕駛挖土機在該處開挖整地
    面積約0.0085公頃，開挖後之土石再交由甲○○以車牌號碼
    576-SL號自用大貨車載往該處山坡地下方堆放，惟未致生水
    土流失，乙○○則在現場負責監工並指示丙○○、丁○○等
    人開挖地點，嗣於同日下午4 時40分許，臺北縣政府農業局
    山坡地保育課取締人員巡經該處，察覺有異，遂報警處理查
    知上情。
   （二）於96年5 月13日，由乙○○出面與戊○○聯繫，以日
    薪2500元之代價，僱用戊○○前往臺北縣八里鄉○○里○段
    荖阡坑小段630-9 、630-30、630-26、630-27地號土地，駕
    駛挖土機擅自開挖該處山坡地面積約0.0297公頃，且於未為
    水土保持設施情況下，將開挖之土石傾倒在水渠內，惟未致
    生水土流失。嗣於同日上午11時許，戊○○正在該處開挖時
    ，為警當場查獲。
二、案經臺北縣政府警察局蘆洲分局報告及臺北縣政府警察局移
    送臺灣士林地方法院檢察署檢察官偵查起訴。
    理  由
一、上揭犯罪事實，業據被告乙○○、丁○○、丙○○、甲○○
    於本院審理時坦承不諱，核與證人即係爭土地所有人李宗城
    、廖政光、廖基宏、林江美霞分別於檢察官偵查時所證述情
    節相符，此外復有臺灣士林地方法院檢察署檢察官96年6 月
    1 日勘驗筆錄一份、96年5 月13日、96年5 月19日及96年6
    月1 日現場照片共46張、台北縣淡水地政事務所96年6 月26
    日北縣淡地測字第0960007602號函附之土地複丈成果圖一份
    、土地登記公務用謄本6 份、96年4 月19日及95年5 月13
    日台北縣違規使用山坡地涉及違反水土保持法、山坡地保育
    利用條例案件現場會勘紀錄2 份附於偵查卷可稽，及台北縣
    政府農業局97年5 月13日函文及所附台灣省政府（台灣省山
    坡地範圍地段明細表）公告附於本院卷可稽，事證明確，被
    告犯行均堪認定。
二、水土保持法第1 條第2 項規定：水土保持，依本法之規定，
    本法未規定者，適用其他法律之規定。由此觀之，水土保持
    法就立法體例，應係立於特別法之地位，僅水土保持法未規
    定時，始可適用其他法律。故水土保持法為山坡地保育利用
    條例之特別法，應優先適用，最高法院93年度台上字第5164
    號判決意旨參照。核被告4 人所為均係犯水土保持法第32條
    第4 項、第1 項之非法開發，致水土流失未遂罪。就犯罪事
    實一（一）所載之犯行，乙○○、丁○○、丙○○、甲○○
    及陳憲任間有犯意之聯絡及行為之分擔，皆為共同正犯。就
    犯罪事實一（二）所載之犯行，乙○○與戊○○及陳憲任間
    有犯意之聯絡及行為之分擔，皆為共同正犯。又被告等人業
    已著手開挖整地，惟未生水土流失之結果，為未遂犯，爰依
    刑法第25條第2 項之規定，減輕其刑。爰審酌被告4 人之品
    行、犯罪之動機、手段、所生之危害，及被告丁○○、丙○○、甲○○係受雇之工人及犯罪後深表悔悟等一切情狀，分
    別量處如主文所示之刑，並諭知易科罰金之折算標準。又被
    告乙○○、丁○○、丙○○、甲○○就犯罪事實一（一）所
    載之犯行，其犯罪時間係在96年4 月24日以前，所犯之罪，
    合於減刑條件，應依中華民國96年罪犯減刑條例第2 條第1
    項第3 款予以減輕其宣告刑二分之一，並諭知易科罰金之折
    算標準，被告林從新部分並定其應執行之刑。
三、刑法總則於其他法令有刑罰之規定者亦適用之，為刑法第11
    條前段所明定，又供犯罪所用之物，除有特別規定者外，依
    同法第38條第1 項第2 款、第3 項規定，以屬於犯人者為限
    ，始得予沒收。水土保持法第32條第5 項關於沒收「所使用
    之機具」既無「不問屬於犯人與否沒收之」之特別規定，即
    應回歸刑法第38條第3 項前段規定，以屬於犯人者為限，始
    得沒收。查甲○○所使用之工具即其所駕駛之車牌號碼576-
    SL號自用大貨車，係屬忠甫有限公司所有，此業據被告甲○○於警詢時供述明確（見96年度偵字第5208號偵查卷第22頁
    ）。另挖土機據丁○○、丙○○所稱係到達現場時即已停放
    該處並非其所有，戊○○稱現場挖土機是乙○○現場所交付
    ，並非其所有，林從新亦稱係由陳憲任租用，而陳憲任尚未
    到案，無從訊明，從而現場所查獲之大貨車及挖土機，並無
    任何證據證明係屬本案被告或共犯陳憲任所有，揆諸前開規
    定，即不得率予沒收，並此敘明。
四、被告戊○○部分嗣到案後另結。
據上論斷，應依刑事訴訟法第273 條之1 第1 項、第299 條第1
項前段，水土保持法第32條第4 項、第1 項，刑法第11條前段，
第28條、第25條第2 項、第41條第1 項前段、第2 項、第51條第
5款 ，中華民國96年罪犯減刑條例第2 條第1 項第3 款、第7 條
、第9 條，判決如主文。
本案經檢察官翁偉倫到庭執行職務
中    華    民    國    97    年    6     月    13    日
                  刑事第一庭法  官  賴邦元
以上正本證明與原本無異。
如不服本判決，應於收受送達後10日內向本院提出上訴書狀，其
未敘述上訴理由者，應於上訴期間屆滿後20日內向本院補提理由
書狀（均須按他造當事人之人數附繕本）。
                            書記官  游育慈
中    華    民    國    97    年    6     月    13    日
附錄法條
水土保持法第32條：
在公有或私人山坡地或國、公有林區或他人私有林區內未經同意
擅自墾殖、占用或從事第八條第一項第二款至第五款之開發、經
營或使用，致生水土流失或毀損水土保持之處理與維護設施者，
處六個月以上五年以下有期徒刑，得併科新台幣六十萬元以下罰
金。但其情節輕微，顯可憫恕者，得減輕或免除其刑。
前項情形致釀成災害者，加重其刑至二分之一；因而致人於死者
，處五年以上十二年以下有期徒刑，得併科新台幣一百萬元以下
罰金；致重傷者，處三年以上十年以下有期徒刑，得併科新台幣
八十萬元以下罰金。
因過失犯第一項之罪致釀成災害者，處一年以下有期徒刑，得併
科新臺幣六十萬元以下罰金。
第一項未遂犯罰之。


司法院資訊處製作；財團法人民間司法改革基金會備份。
